臺灣臺南地方法院刑事判決　
111年度易字第968號
公  訴  人  臺灣臺南地方檢察署檢察官
被      告  陳富麗


選任辯護人  施承典律師(法扶律師)
上列被告因違反保護令案件，經檢察官提起公訴（111年度偵字
第14848號），本院判決如下：
    主  文
丙○○犯違反保護令罪，處拘役參拾日，如易科罰金，以新臺幣壹
仟元折算壹日。
    事  實
一、丙○○與乙○○係○○，為家庭暴力防治法第3條第3款所定之家庭
    成員關係。丙○○前經本院於民國109年9月14日以109年度家
    護字第796號核發民事通常保護令，裁定其不得對乙○○為騷
    擾、接觸之行為；應遠離乙○○之住居所即臺南市○○區○○路0
    段000號4樓之2至少100公尺。詎丙○○竟基於違反保護令之犯
    意，分別於111年1月3日、同年月8日、同年月10日、同年月
    18日，將字條塞於乙○○上開住所門縫，騷擾乙○○，以此方式
    違反上開民事通常保護令。嗣經乙○○報警查悉上情。
二、案經乙○○訴由臺南市政府警察局第二分局報告臺灣臺南地方
    檢察署檢察官偵查起訴。
    理  由
一、程序方面：
　　本判決所引用被告以外之人於審判外之言詞或書面陳述，檢
    察官、被告丙○○及其辯護人於本院審理中均表示同意作為證
    據使用（見本院卷第110頁），且迄至言詞辯論終結前均未
    聲明異議，本院審酌上開證據資料製作時之情況，尚無違法
    不當及證明力明顯過低之瑕疵，亦認為以之作為證據應屬適
    當，爰依刑事訴訟法第159條之5規定，認均有證據能力。另
    本判決引用之非供述證據，均依法定程序取得，經合法調查
    程序，與待證事實間復具相當關聯性，無不得為證據情形，
    依刑事訴訟法第158條之4反面解釋，均有證據能力。
二、訊據被告固坦承其前經本院於109年9月14日以109年度家護
    字第796號核發民事通常保護令，裁定其不得對告訴人乙○○
    為騷擾、接觸之行為；應遠離告訴人之住居所即臺南市○○區
    ○○路0段000號4樓之2至少100公尺，其分別於111年1月3日、
    同年月8日、同年月10日、同年月18日，將字條塞於告訴人
    上開住所門縫，其有犯家庭暴力防治法第61條第4款之違反
    保護令罪等事實，惟矢口否認有何犯家庭暴力防治法第61條
    第2款之違反保護令罪之犯行，辯稱：我因車禍忘記保護令
    了，我只是關心告訴人，並未逾越一般親子間保護教養所必
    要之範圍，我的行為並非騷擾行為云云。經查：
　㈠被告與告訴人間為○○關係，2人間具有家庭暴力防治法第3條
    第3款所定之家庭成員關係；被告前經本院於109年9月14日
    以109年度家護字第796號核發民事通常保護令，裁定其不得
    對告訴人為騷擾、接觸之行為；應遠離告訴人之住居所即臺
    南市○○區○○路0段000號4樓之2至少100公尺，且被告知悉前
    開保護令之內容，而被告分別於111年1月3日、同年月8日、
    同年月10日、同年月18日，將字條塞於告訴人上開住所門縫
    等情，業據被告坦承在卷，且經告訴人於警詢證述明確(見
    警卷第9至14頁)，並有戶籍謄本、本院109年度家護字第796
    號民事通常保護令、臺南市政府警察局第一分局保護令執行
    紀錄表、權益告知書、家庭暴力案件加害人告誡約制書、字
    條及照片在卷供參（見警卷第17至18、43頁；偵字卷第48至
    51頁；本院卷第17至28頁），被告有違反保護令而犯家庭暴
    力防治法第61條第2款、第4款之違反保護令罪之事實，甚為
    明確。
　㈡按家庭暴力防治法所稱「家庭暴力」，係指家庭成員間實施
    身體或精神上不法侵害之行為，又所謂「騷擾」，係謂任何
    打擾、警告、嘲弄或辱罵他人之言語、動作或製造使人心生
    畏怖情境之行為。又按家庭暴力防治法所謂精神上不法侵害
    ，包括以謾罵、吼叫、侮辱、諷刺、恫嚇、威脅之言詞語調
    脅迫、恐嚇被害人之言語虐待；竊聽、跟蹤、監視、冷漠、
    鄙視或其他足以引起人精神痛苦之精神虐待及性虐待等行為
    ，詳言之，若某行為已足以引發行為對象心理痛苦畏懼之情
    緒，應即該當精神上不法侵害之行為，且因家庭暴力行為多
    有長期性、習慣性、隱密性、連續性之特徵，家庭成員間關
    係密切親近，對於彼此生活、個性、喜惡之瞭解為人際網路
    中最深刻者，於判斷某一行為是否構成精神上不法侵害時，
    除參酌社會上一般客觀標準外，更應將被害人主觀上是否因
    加害人行為產生痛苦恐懼或不安之感受納入考量。至家庭暴
    力防治法第2條第4款規定之騷擾，係指任何打擾、警告、嘲
    弄或辱罵他人之言語、動作或製造使人生畏怖之行為，使他
    人因而產生不快不安之感受，與前述精神上不法侵害行為肇
    致相對人心理恐懼痛苦，在程度上有所區分。家庭暴力防治
    法第61條第1款、第2款係依被告之行為對被害人造成影響之
    輕重而為不同規範，若被告所為已使被害人生理或心理上感
    到痛苦畏懼，即可謂係對被害人實施身體或精神上不法侵害
    之家庭暴力行為，反之若尚未達此程度，僅使被害人產生生
    理、心理上之不快不安，則僅為騷擾定義之規範範疇。
　㈢另按家庭暴力防治法之立法目的在於防治家庭暴力行為、保
    護遭受家庭暴力之被害人人身安全及保障其自由選擇安全生
    活方式與環境之尊嚴；該法為確實落實防治家庭暴力事件，
    乃強制規定中央及地方政府機關應研擬各項政策、成立防治
    基金、防治委員會，並統合警政等機關設立防治中心，執行
    各項防治家庭暴力事件措施，及藉由法院核發要求加害人遵
    守各項保護被害人及其家庭成員處遇之民事保護令及違反保
    護令罪之刑事處罰等機制，以保護被害人之身心安全，降低
    家庭暴力事件對於社會之傷害程度，期使家庭暴力事件不再
    發生。是家庭暴力防治法所規範之家庭暴力事件，其保護之
    法益顯非僅被害人之人身安全，且及於國家或社會之公共利
    益甚明。此依該法第17條之規定：命相對人遷出被害人住居
    所或遠離被害人之保護令，不因被害人同意相對人不遷出或
    不遠離而失其效力，益臻明確。準此，法院依法核發之民事
    保護令，既經公權力之強力介入，而具有保護公共利益之強
    制力，顯非被害人所得任意處分；則命相對人遷出住居所之
    保護令，縱得被害人之同意不遷出或於保護令有效期間內遷
    回住居所，相對人既就保護令之內容已有認識而仍不遠離或
    進入被害人之住居所，不問其目的為何，均構成該法第61條
    第4款之違反保護令罪（最高法院98年度台上字第6320號判
    決、臺灣高等法院高雄分院100年度上易字第491號判決意旨
    可資參照)。
　㈣被告雖辯稱其因車禍而忘記保護令內容云云。然被告仍記得
    告訴人之住所地址而可放置本案字條，且觀諸被告於本院審
    理過程中，對於自己之出生日期、身分證統一編號、是否具
    有中低收入戶身分、與告訴人間之扶養及相處過程等節，均
    能清楚回答及敘述(見本院卷第42、107、108、118頁)，尚
    難認被告之記憶有因車禍而受有大幅影響，致其對於上開保
    護令內容，不復記憶。是被告此部分所辯，並非可採。
　㈤被告雖另辯稱其係出自關心告訴人，並非騷擾行為等語。然
    被告既就保護令之內容已有認識而仍不遠離告訴人之上開住
    所，揆諸前揭說明，縱其目的係出於關心告訴人，亦構成家
    庭暴力防治法第61條第4款之違反保護令罪。又觀之告訴人
    聲請民事保護令之原因，即係被告一再將字條塞於其住處門
    縫，此經本院調閱上開民事保護令案卷宗核閱無訛，可認被
    告應已知悉其將字條塞於告訴人住處門縫之行為，已使告訴
    人產生生理、心理上之不快不安而為騷擾行為，被告竟仍一
    再將字條塞於告訴人住處門縫，被告所為顯然欠缺實益，目
    的係為造成告訴人感受不快，非單純之問候關心，客觀上已
    足使一般人感受到打擾，有違反上開保護令等情無訛。是被
    告此部分所辯，亦為卸責之詞，並非可採。
　㈥綜上所述，被告上開所辯均屬卸責之詞，不可採信。本案事
    證明確，被告犯行堪以認定，應予依法論科。
三、論罪科刑：
  ㈠核被告所為，係犯家庭暴力防治法第61條第2款、第4款之違
    反保護令罪。被告係基於違反保護令之單一犯意，於密切接
    近之時間及同一地點實施，各行為之獨立性極為薄弱，依一
    般社會健全觀念，在時間差距上，難以強行分開，應視為數
    個舉動之接續施行，合為包括之一行為予以評價，而應論以
    接續犯之一罪。又被告雖同時違反保護令所禁止之數款行為
    ，然法院依家庭暴力防治法第14條第1項規定核發通常保護
    令者，該保護令內之數款規定，僅分別為不同之違反保護令
    行為態樣，被告以一犯意為一違反保護令之行為，應屬單純
    一罪，應論以一違反保護令罪。
  ㈡爰審酌被告無視於法院已核發保護令，猶違反禁令，法紀觀
    念相當薄弱，犯後又未坦認全部犯行之態度，兼衡其犯罪動
    機、目的、手段、情節、造成告訴人精神上痛苦之程度，及
    其於本院審理時自陳之智識程度及家庭生活狀況(見本院卷
    第119頁)等一切情狀，量處如主文所示之刑，並諭知易科罰
    金之折算標準，以示懲儆。　
  ㈢至被告之辯護人雖請求給予被告緩刑等語，惟被告於本院審
    理中未能坦認全部過錯，實難認其無再犯之虞，且被告前已
    有2次違反保護令之行為，分別經檢察官為緩起訴處分、法
    院為緩刑之宣告，有緩起訴處分書、簡易判決及臺灣高等法
    院被告前案紀錄表附卷供佐（見本院卷第9至12、91至92、9
    5至100頁），其仍不思警惕再為本案犯行，若本案再予以緩
    刑之宣告，恐難達警惕之效果，是本院認不適宜對被告為緩
    刑之宣告，併此說明。　　　　　　
據上論斷，應依刑事訴訟法第299條第1項本文，家庭暴力防治法
第61條第2款、第4款，刑法第11條本文、第41條第1項本文，判
決如主文。
本案經檢察官郭俊男提起公訴，檢察官甲○○到庭執行職務。
中　　華　　民　　國　　111 　年　　11　　月　　17　　日
                  刑事第一庭    法　官　潘明彥
以上正本證明與原本無異。
如不服本判決應於收受本判決後20日內向本院提出上訴書狀，並
應敘述具體理由。其未敘述上訴理由者，應於上訴期間屆滿後20
日內向本院補提理由書狀（均須按他造當事人之人數附繕本）「
切勿逕送上級法院」。 
　　　　　　　　　　　　　　　　書記官  蘇豐展
中　　華　　民　　國　　111 　年　　11　　月　　17　　日
附錄本案論罪科刑法條：
家庭暴力防治法第61條
違反法院依第14條第1項、第16條第3項所為之下列裁定者，為本
法所稱違反保護令罪，處3年以下有期徒刑、拘役或科或併科新
臺幣10萬元以下罰金：
一、禁止實施家庭暴力。
二、禁止騷擾、接觸、跟蹤、通話、通信或其他非必要之聯絡行
    為。
三、遷出住居所。
四、遠離住居所、工作場所、學校或其他特定場所。
五、完成加害人處遇計畫。